【裁判字號】    98,上易,597
【裁判日期】    980527
【裁判案由】    詐欺等
【裁判全文】
臺灣高等法院臺中分院刑事判決         98年度上易字第597號
上  訴  人
即  被  告  乙○○
                      號
上列上訴人因詐欺等案件，不服臺灣臺中地方法院97年度易字第
3966號中華民國98年 2月16日第一審判決（起訴案號：臺灣臺中
地方法院檢察署97年度偵字第8796號），提起上訴，本院判決如
下：
    主  文
上訴駁回。
    事  實
一、乙○○係楊氏汽車商行之負責人，其明知車牌號碼 4871-SG
    號自小客車（以下稱本件自小客車）前已於民國96年間，向
    匯豐汽車股份有限公司（以下稱匯豐公司）辦理動產擔保方
    式貸款新臺幣（下同）200,000元，分期付款期間為自96年6
    月24日起迄98年 5月24日止，為俗稱之「權利車」，不僅於
    貸款繳清前無法辦理過戶，並可能因借款人未依約繳付本息
    ，致車輛隨時有遭債權人拖回拍賣抵償貸款債權之風險。詎
    乙○○為圖出售本件自小客車牟利，並將所得車款繳交其對
    地下錢莊之債務，竟意圖為自己不法之所有，於97年 1月19
    日，在臺中市○○路 397號之楊氏汽車商行內，與甲○○磋
    商本件自小客車買賣交易之時，未告知前揭本件自小客車已
    向匯豐公司辦理動產擔保貸款之事實。致甲○○陷於錯誤，
    誤信本件自小客車為一正常無設定動產擔保之車輛，而就本
    件自小客車與乙○○締結買賣契約，約定車價含保險、稅賦
    合計275,000元，交車日為同年月22日，言明同年月24 日過
    戶完畢，甲○○並當場交付訂金50,000元。嗣於97年 1月22
    日，乙○○將上開自小客車交付予甲○○使用，且扣除舊車
    回收費用 10,000元後，甲○○即將尾款215,000元給付予乙○○，惟事後乙○○均未辦理本件自小客車之過戶程序，並
    一再飾詞拖延，後於97年 2月間，甲○○經前車主周秉霖告
    知本件自小客車前開設定動產擔保貸款而無法過戶之事實，
    甲○○至此始知受騙。而甲○○雖再與乙○○約定於97年 3
    月31日完成本件自小客車過戶手續或則辦理退款並將本件自
    小客車取回，但乙○○仍未辦理過戶手續或退還上開買賣價
    金予甲○○。
二、其後，乙○○另基於意圖為自己不法之所有，於97年 7月16
    日下午某時，在臺中市西區忠明公園之地下停車場，委由不
    知情之拖吊業者竊取甲○○上開已付清車款、尚未辦理過戶
    而實際管領使用之本件自小客車，開至柳川東路、太原路口
    ，並由不知情之乙○○友人林瑋君隨即駛至桃園縣中壢市○○路○段55號乙○○租屋處附近交予乙○○。嗣於同日下午5
    時許，本件自小客車在桃園縣中壢市○○路 489號前，適遭
    匯豐公司委託協尋車輛之鴻捷拖吊公司發現後，拖吊至臺北
    縣林口鄉之「行將拖吊場」置放。乙○○發現本件自小客車
    遭拖吊後，隨即以行動電話0000000000門號致電予匯豐公司
    法務人員丁○○詢問，並欲取回車輛未果。甲○○則遲至97
    年 7月22日，至上開忠明公園之地下停車場取車時，始發現
    本件自小客車已經遭竊，甲○○經電詢丁○○後，經丁○○
    告知匯豐公司拖吊該本件自小客車後曾隨即接獲乙○○來電
    詢問何以要拖吊該車，甲○○至此始知本件自小客車係遭乙○○所竊。
三、案經甲○○訴由臺灣臺中地方法院檢察署檢察官偵查起訴。
    理  由
一、按刑事訴訟法第159條之5規定：「被告以外之人於審判外之
    陳述，雖不符前四條之規定，而經當事人於審判程序同意作
    為證據，法院審酌該言詞陳述或書面陳述作成時之情況，認
    為適當者，亦得為證據。當事人、代理人或辯護人於法院調
    查證據時，知有第159條第1項不得為證據之情形，而未於言
    詞辯論終結前聲明異議者，視為有前項之同意。」，其立法
    意旨在於傳聞證據未經當事人之反對詰問予以核實，原則上
    先予排除，惟若當事人已放棄詰問或未聲明異議，基於證據
    資料愈豐富，愈有助於真實發現之理念，且強化言詞辯論主
    義，法院自可承認該傳聞證據例外擁有證據能力。本件被告
    乙○○在本院言詞辯論終結前，並未就證人丁○○於檢察官
    偵訊中所證述之內容聲明異議，依上開規定說明，應視為同
    意其陳述內容作為證據，且本院審酌證人丁○○作成陳述時
    之情況，無其他不法之情狀，足認為得為本案之證據，而有
    證據能力，先予敘明。
二、訊據被告乙○○，固坦承本件自小客車於96年間向匯豐公司
    辦理動產擔保貸款200,000元，期間自96年6月24日起迄98年
    5月24日止，且於97年1月19日與告訴人甲○○訂立本件自小
    客車之買賣契約，而告訴人已全數繳清車款；及於97年 7月
    16日下午某時，其委由不知情拖吊業者，拖吊本件自小客車
    至臺中市○○○路與太原路口，再由林瑋君開至桃園縣中壢
    市○○路 ○段55號附近交予被告等事實。惟矢口否認有何詐
    欺與竊盜之犯意；並辯稱：伊在賣車時，已有向告訴人告知
    本件自小客車尚有貸款未繳清之事，且有一位友人莊先生在
    場向告訴人告以「車子有貸款也不關她的事，公司會負責繳
    清」，又本件自小客車尚登記在伊公司即楊氏汽車商行的名
    下，伊將本件自小客車拖吊走，並不構成竊盜云云，經查：
  (一)證人即告訴人甲○○於原審審理中具結證稱：伊買受本件自
    小客車之時，被告並未告知該車之使用狀況及市○○○○○
    道該車尚有貸款，伊不會買該車，買車當時現場是有一位先
    生，但他僅係提到該車有多好開之事等語（見原審卷第52頁
    反面至第53頁、第55頁反面）；而被告供稱賣車當時有一位
    莊姓友人亦在現場，其確實有告知告訴人本件自小客車尚有
    貸款之事，惟被告迄至本院辯論終結前仍無法提出莊先生之
    正確姓名、年籍資料或聯絡方式供原審與本院審酌及訊問，
    足見被告有無將本件自小客車尚有上開匯豐公司之動產擔保
    貸款一事告知告訴人，誠有疑義；再參以證人即告訴人甲○○於原審審理中所具結證稱：伊在被告處沒有看到關於周秉
    霖與被告間之買賣合約書，伊在買車後即農曆過年的大年初
    五或初六在路上碰到周秉霖，他跟伊說本件自小客車要小心
    ，並提出他所保管的本件自小客車周秉霖與被告之買賣汽車
    合約書、鑰匙、證件、匯豐的貸款繳款單等物（見原審卷第
    53頁），核與被告在檢察官偵查中供稱：本件自小客車之前
    車主即周秉霖因無法付錢給伊，伊與周秉霖協商後，以伊的
    名義辦理貸款 200,000元等語（見臺灣臺中地方法院檢察署
    97年度偵字第8796號偵卷第15頁）大致相符。且衡之倘告訴
    人果自被告處受告知貸款之事，則依被告上開辯詞內容，告
    訴人應無從得知前車主周秉霖之事，惟告訴人均能明確指訴
    其自周秉霖處得知本件自小客車有貸款之事，故應認為證人
    甲○○證稱被告遲至97年 2月22日始告知甲○○本件自小客
    車尚有貸款之情，較為可信，被告上開辯稱當時賣車已告知
    告訴人甲○○本件自小客車尚有貸款，且有莊姓友人可資作
    證之詞，核屬卸責之詞，不足採信。此外，尚有汽車買賣 (
    仲介）合約書 2份、郵局存證信函、中華郵政掛號郵件收件
    回執各2張、匯豐公司分期款到期繳納通知書3份、車號查詢
    汽車車籍 1份、周秉霖與楊氏汽車商行本件自小客車之汽車
    買賣（仲介）合約書、匯豐公司函覆之本件自小客車貸款之
    客戶繳款明細各 1紙附卷可證，是被告前開詐欺之犯行，已
    堪認定。
  (二)按竊盜固為侵害財產監督權之罪，但如被竊之物屬於行為人
    自己所有，行為人無圖為不法所有之必要，即屬欠缺犯罪意
    思要件，縱其結果不免有民事上之侵權責任，要難認為構成
    刑法上之竊盜罪；刑法第三百二十條第一項之竊盜罪，係以
    意圖為自己或第三人不法之所有，而竊取他人之動產，為構
    成要件。故行為人所竊取之物必屬他人之動產，始能成立，
    如所竊取之物為自己所有之動產，縱在他人占有中，亦與該
    罪之構成要件有間，自難以該罪相繩，最高法院49年臺非字
    第44號判決可資參照。另按動產物權之讓與，非將動產交付
    不生效力，民法第761條第1項定有明文，復按稱竊盜者，係
    指未經他人同意而破壞他人對於動產之持有，並建立自己對
    該動產之持有。查本件被告對於告訴人已繳清本件自小客車
    車款及其將該車交付予告訴人使用等事實均未爭執，且經告
    訴人甲○○於原審審理中具結證述屬實在卷（見原審卷第52
    頁反面），此並有被告與告訴人間關於本件自小客車之汽車
    買賣（仲介）合約書 1紙附卷可佐，而承上說明，關於汽車
    所有權之讓與，與其他動產之所有權讓與情形無異，並不以
    書面為要式，亦不採登記為生效要件，亦即當事人雙方間有
    讓與之合意及動產之交付即為已足，故本件告訴人依法已取
    得本件自小客車之所有權應屬無疑，況被告於檢察官偵查時
    亦自承：伊與告訴人成立買賣契約並交付該車，車主即為告
    訴人甲○○之情（見上開第8796號偵卷第84頁）。又被告於
    檢察官偵訊中亦供稱：伊請拖吊業者去拖吊本件自小客車時
    ，並未取得甲○○之同意之情（見前開第8796號偵卷第84頁
    ），復證人丁○○於檢察官偵訊中具結證稱：本件自小客車
    被尋獲時，隔天伊接到通知，接著被告就打電話給伊說為什
    麼要拖他的車等語（見上揭第8796號偵卷第61頁），顯見被
    告係乘告訴人不知之情形下，將告訴人支配管領之本件自小
    客車，使之脫離而置於其實力支配下，自已構成竊盜之犯行
    ，此與本件自小客車所登記之車主姓名仍為被告所經營之楊
    氏汽車商行之事並無關涉，是被告辯稱本件自小客車仍登記
    在其名下，其將該車拖走並未構成竊盜，亦無竊盜犯意等詞
    ，洵無可取，故綜此，被告前開竊盜之犯行，亦堪認定。
三、核被告乙○○所為，係犯刑法339條第1項之詐欺取財罪及同
    法第320條第1項之竊盜罪。被告利用不知情之拖吊業者及友
    人林瑋君對本件自小客車分別實施拖吊及自臺中駕駛至中壢
    被告住處附近，係屬間接正犯。被告上揭詐欺取財及竊盜二
    行為，係屬犯意各別，行為互殊，應予分論併罰。
四、原審以本案被告之前揭事證明確，並審酌被告從事汽車買賣
    行業，未本於誠信原則進行買賣交易，竟隱匿貸款之事實，
    致使告訴人陷於錯誤買受本件自小客車，及全數付清車款計
    275,000 元，嗣未能辦理過戶，且未經告訴人同意擅自將本
    件自小客車拖走，而該車業於97年 7月底遭匯豐公司拍賣受
    償，告訴人所受損害非輕，及被告犯罪後仍飾詞掩飾卸責，
    未見悔悟之意等一切情狀，各量處如原審判決主文所示之刑
    ，且均諭知易科罰金之折算標準，並定其應執行之刑及就所
    定應執行之刑，諭知易科罰金之折算標準，以示懲儆。經核
    其認事用法，並無違誤，量刑亦屬妥適；被告提起上訴以前
    揭情詞否認詐欺取財與竊盜犯行，惟並未提出有利之證據，
    且所為之辯解均無足採，已詳如前所論述，其上訴並無理由
    ，應予駁回。
據上論斷，應依刑事訴訟法第368條，判決如主文。
本案經檢察官丙○○到庭執行職務。
中    華    民    國     98    年    5    月    27    日
            刑事第一庭    審判長法  官  陳  紀  綱
                                法  官  姚  勳  昌
                                法  官  張  智  雄
以上正本證明與原本無異。
不得上訴。
                                書記官  詹  雅  婷
中    華    民    國    98    年    6     月    1     日
附錄論罪科刑法條：
刑法第339條
意圖為自己或第三人不法之所有，以詐術使人將本人或第三人之
物交付者，處五年以下有期徒刑、拘役或科或併科1000元以下罰
金。
以前項方法得財產上不法之利益或使第三人得之者，亦同。
前二項之未遂犯罰之。
刑法第320條
意圖為自己或第三人不法之所有，而竊取他人之動產者，為竊盜
罪，處5年以下有期徒刑、拘役或5百元以下罰金。
意圖為自己或第三人不法之利益，而竊佔他人之不動產者，依前
項之規定處斷。
前二項之未遂犯罰之。


司法院資訊處製作；財團法人民間司法改革基金會備份。
